【裁判字號】    88,上訴,4041
【裁判日期】    890411
【裁判案由】    水土保持法等
【裁判全文】
臺灣高等法院刑事判決                  八十八年度上訴字第四四一號
    上  訴  人
    即  被  告  甲○○
    選任辯護人  郝晶瑜
右上訴人，因違反水土保持法等案件，不服臺灣臺北地方法院八十七年度訴字第一八
０八號，中華民國八十八年九月二十二日第一審判決（起訴案號：臺灣臺北地方法院
檢察署八十七年度偵字第二二三一七號），提起上訴，本院判決如左：
    主  文
原判決關於甲○○部分撤銷。
甲○○共同違反於山坡地從事農地之開發利用所需之開挖、整地，其水土保持義務人
應先擬具水土保持計畫，送請主管機關核定之規定，未先擬具水土保持計畫，致生水
土流失，處有期徒刑壹年。扣案挖土機壹部沒收。
    事  實
一、甲○○係坐落台北縣烏來鄉○○段四二八地號土地之地上權人，為該土地之水土
    保持義務人，明知該土地業經台灣省政府報請行政院核定公告列屬水土保持法第
    三條第三款所規定之山坡地，於該土地從事農地之開發利用所需之開挖、整地，
    應先擬具水土保持計畫，送請主管機關核定，詎甲○○為在該土地種植果樹，竟
    未先擬具水土保持計畫，即自民國（下同）八十七年十月九日起，與知情之乙○
    ○（經原審法院判處有期徒刑八月，緩刑三年，乙○○提起上訴後，於本院撤回
    上訴而確定）基於共同之犯意聯絡，由甲○○僱用乙○○使用乙○○所有之挖土
    機一部，擅自墾伐前開土地中如附圖Ｄ、Ｆ、Ｈ部分所示（總面積合計一千三百
    六十二平方公尺，以下簡稱系爭土地）上原有之植被而著手開挖、整地，致使系
    爭土地地表裸露，無法涵養水源而造成水土流失，嗣於同月十二日乙○○駕駛挖
    土機在上開土地開挖之際，為台灣台北地方法院檢察署檢察官搭乘空中警察隊直
    昇機鳥瞰發覺，指揮台北縣警察局新店分局至現場查獲，並扣得上開乙○○所有
    之挖土機一部。
二、案經台灣台北地方法院檢察署檢察官自動檢舉偵查起訴。
    理  由
一、上訴人即被告甲○○固坦承其為種植果樹，未事先擬具水土保持計畫送請主管機
    關核定，即自八十七年十月九日起，僱用被告乙○○駕駛挖土機在系爭土地開挖
    、整地，乙○○於原審亦供承，其受僱於被告甲○○駕駛其自己所有挖土機開挖
    系爭土地等情，惟被告甲○○矢口否認有何違反水土保持法之犯行，辯稱：伊原
    本就計劃要做坡崁等防止沖刷及排水措施，不料先被查獲，且系爭土地並未發生
    水土流失，亦無崩塌至坡下產業道路而發生公共危險之虞；已判決確定之乙○○
    於原審則辯稱：伊非系爭土地之水土保持義務人，並無違反水土保持法或山坡地
    保育利用條例之故意，且系爭土地亦未發生水土流失或致生公共危險之情形云云
    。經查：
    （一）按水土保持法第三條第三款之山坡地：係指國有林事業區、試驗用林地、
          保安林地，及經省（市）主管機關參照自然形勢、行政區域或保育、利用
          之需要，就合於下列情形之一者劃定範圍，報請行政院核定公告之公、私
          有土地：(一)標高在一百公尺以上者。(二)標高未滿一百公尺，而其平均坡度
          在百分之五以上者。同法第四條規定，公、私有土地之經營或使用，依本
          法應實施水土保持處理與維護者，該土地之經營人、使用人或所有人，為
          本法所稱之水土保持義務人。而台北縣烏來鄉○○段第四二八地號土地，
          係經行政院核定為水土保持法第三條第三款之山坡地，此有台北縣政府八
          十八年十二月九日八八北府農六字第四六七四五五號函（附於本院卷內）
          在卷可稽。又被告甲○○為該土地之地上權人，此有土地謄本在卷可稽（
          見偵查卷第八十七頁），被告甲○○自係該土地之水土保持義務人。被告
          甲○○於僱用乙○○著手開挖系爭土地之前，並未擬具水土保持計畫送請
          主管機關核定一節，業據其供承明確，並有台北縣政府八十七年十一月二
          十三日處分函及被告甲○○繳納罰鍰之繳款書影本各一紙附卷可稽（原審
          卷第五十七頁、第五十八頁）。
    （二）系爭土地中，如附圖Ｄ、Ｆ、Ｈ部分所示土地（面積達一千三百六十二平
          方公尺），係經被告甲○○僱用乙○○開挖，此業據被告甲○○及已判決
          確定之乙○○供明，該土地經開挖後，其上植被業遭全部除去，致使地表
          裸露，且系爭土地並未裝設任何防止表土沖刷或排水之設施，暨開挖之土
          石及植被殘骸遭堆積於系爭土地中如附圖Ｄ部分所示土地，或散置於系爭
          土地及如附圖Ｄ、Ｃ部分所示土地交界之處，而系爭土地旁如附圖Ｂ、Ｃ
          部分所示土地係陡峭之斜坡，下方即係產業道路（附圖Ａ部分所示土地）
          等情，除據法務部部長、台灣台北地方法院檢察署檢察官、台北縣縣長、
          台北縣烏來鄉鄉長率台北縣新店地政事務所、台北水源特定區管理委員會
          警察隊及第一組等人員於八十七年十月十九日，台北水源特定區管理委員
          會、台北縣烏來鄉公所、台北縣新店地政事務所等單位人員於八十八年三
          月十六日，台北縣政府工務局、農業局、台北縣烏來鄉公所、台北縣新店
          地政事務所於八十八年五月七日先後會勘現場，及原審法官於八十八年七
          月八日履勘系爭土地無訛，分別製有台灣台北地方法院檢察署履勘筆錄（
          見偵查卷第三十七頁及第五十六頁）、台北水源特定區八十七年十月十九
          日山坡地保育利用管理違規查報與取締案件會勘紀錄（見偵查卷第七十五
          頁至第八十頁、附現場照片八張）、台北縣新店地政事務所土地複丈成果
          圖（見原審卷第一百七十二頁）、台北水源特定區八十八年三月十六日山
          坡地保育利用管理違規查報與取締案件會勘紀錄（見原審卷第一百二十一
          頁、附現場照片影本八張）、台北縣山坡地違規使用查報與取締案件會勘
          紀錄（見原審卷第一百三十二頁），及原審履勘筆錄（附現場相關照片二
          十七張）附卷可稽外，並有新店分局員警於八十七年十月十二日拍攝之現
          場照片十一張及乙○○於原審八十八年一月二十五日庭呈答辯狀所附之照
          片（一）、（二）、（三）、（十三）、（十四）等五張照片在卷足憑（
          見偵查卷第二十頁至第二十五頁、原審卷第六十六頁及第六十八頁）。況
          迄原審於八十八年七月八日至系爭土地履勘結果，現場並仍未裝設防止沖
          刷及排水措施，製有勘驗筆錄在卷足憑（原審卷第一百四十四頁），是被
          告甲○○以其原打算裝設防止沖刷及排水措施云云置辯，已不足採。又依
          據臺灣省農林廳水土保持局八五農林字第八五一五二六０Ａ號函，依水土
          保持法立法意旨「如有同法施行細則第三十五條第一項第一款至第七款情
          形之一者，即可認定致生水土流失」，經原審法院通知臺北縣政府派員會
          同烏來鄉公所人員及被告於八十八年五月七日勘驗現場，發現有破壞地表
          及地下水源涵養之情形，即現場已有水土流失之情形，此有台北縣政府八
          十八年五月二十七日八八北府農六字第一五五七０五號函在卷可稽（見原
          審卷第一二九頁至第一三四頁）。被告辯稱，並無水土流失之情形云云，
          尚無足採，本案事證明確，被告犯行堪以認定。
二、被告甲○○未依水土保持法第十二條第一項於山坡地從事農地開發利用所需之開
    挖、整地，水土保持義務人應先擬具水土保持計畫，送請主管機關核定之規定，
    即在前述山坡地開挖整地，致生水土流失，核其所為，係犯水土保持法第三十三
    條第三項前段之罪。公訴人雖認被告係犯水土保持法第三十二條第一項之罪，惟
    查：
    （一）水土保持法第三十二條第一項之罪，以行為人在公有或私人山坡地或國、
          公有林區或他人私有林區內未經同意擅自墾殖、占用或從事水土保持法第
          八條第一項第二款至第五款之開發、經營或使用，致生水土流失或毀損水
          土保持之處理與維護設施始得成立；既以「擅自」為其構成要件之要素，
          自應限於行為人無正當權源而擅自在他人所有之山坡地或森林從事前揭開
          發行為之情形，始得成立，否則行為人縱違反約定之方法使用土地，仍不
          得以上開之罪相繩。本件被告甲○○係系爭土地中如附圖Ｄ、Ｆ、Ｈ部分
          所示土地之地上權人，前已敘明，堪認其具有使用如附圖Ｄ、Ｆ、Ｈ部分
          所示土地之正當權源，被告開挖該部分土地之行為，自與水土保持法第三
          十二條第一項之構成要件有間。
    （二）次按行為人主觀上認識之行為客體與其行為在客觀事實上所侵害之行為客
          體，就構成要件所保護之法益價值評價，以其主觀上認識其行為侵害之客
          體所造成之罪質較低時，行為人之構成要件故意，即應以其所認識之構成
          要件範圍內之事實為準。查本件系爭土地中如附圖Ｅ、Ｇ部分所示土地坐
          落台北縣烏來鄉○○段第四二九地號，被告甲○○雖無正當使用權源，惟
          該二區域土地緊鄰被告甲○○為地上權人之附圖Ｄ、Ｆ、Ｈ部分所示土地
          ，其中如附圖Ｇ部分所示土地僅係位於如附圖Ｈ部分所示土地所在平台之
          邊緣，面積約十一平方公尺之畸零區域，如附圖Ｅ部分與附圖Ｆ部分所示
          土地均為地勢陡峭斜坡之一部分，卻分屬不同地號所有等情，業據原審履
          勘系爭土地時，命證人即遵照檢察官指示之範圍，至現場指界測量之地政
          人員呂正德及製作上開台北縣新店地政事務所土地複丈成果圖之台北縣新
          店地政事務所人員黃水源，指界辨認上開複丈成果圖所示各部分土地分布
          之情形屬實，有履勘筆錄（附相關照片十二張）在卷可稽，參諸被告王春
          淋於開發系爭土地前，曾於八十七年九月十一日提出載有「．．．，為了
          提昇農業生產，有效土地利用，符合精緻農業推展，現今農業效益一定要
          用機械來替代，例如砍草、翻土、施肥、灌溉、整地、收劃等，因此在原
          有地形來完成梯田式，方便工作，保固土壤流失，．．．」等語之申請整
          地證明書（見原審卷第十二頁），向台北縣烏來鄉公所申請整地，台北縣
          烏來鄉公所於同月十八日轉送台北水源特定區管理委員會處理（見原審卷
          第八十四頁），台北水源特定區管理委員會復於同月二十四日函覆台北縣
          烏來鄉公所轉知被告甲○○應向台北縣政府申請（見原審卷第八十三頁）
          ，有申請整地證明書、台北縣烏來鄉公所八十七年九月十八日八七北縣烏
          財經字第八七一二號函、台北水源特定區管理委員會八十七年九月二十四
          日稿等影本附卷足憑，被告甲○○既曾向政府機關提出書面申請開發其為
          地上權人之台北縣烏來鄉第四二八地號土地，堪認其本意即在開發該筆土
          地，且初無隱瞞此事而規避主管機關監督之動機，參諸如附圖Ｅ、Ｇ部分
          所示土地多為坡度甚大而不適農作之陡峭斜坡，且面積合計不過一百九十
          平方公尺，與被告甲○○申請開發之台北縣烏來鄉○○段第四二八地號總
          面積七千五百四十平方公尺相較，堪認微不足道，衡情被告甲○○當無故
          意越界開挖該部分土地之必要，況連證人即台北縣新店地政事務所技佐呂
          正德於原審亦證稱：「我們本來以為測量範圍只有四二八地號，測量後才
          知道也涉及其他地號」等語，被告甲○○就此所辯其以為斜坡以下均屬四
          二八地號範圍，沒有擅自開挖他人土地之意思一節，自堪採信；再乙○○
          僅係受僱於被告甲○○開挖系爭土地，乙○○就此所辯其係遵照被告王春
          淋之指示開挖，不知逾越土地界線等語，自亦堪採信。是被告主觀上所認
          識渠等開挖如附圖Ｅ、Ｇ部分即四二九地號土地，乃係誤認屬四二八地號
          ，被告縱有在四二九地號土地開挖乃係過失所致，而水土保持法第三十二
          條之罪，並無處罰過失犯之規定，即不能認被告應成立水土保持法第三十
          二條之罪。
    綜上所述，本件公訴人引用之水土保持法第三十二條第一項之罪名尚有未洽，惟
    其起訴之犯罪事實與本院認定之犯罪事實，在社會觀念上顯屬同一，爰依刑事訴
    訟法第三百條之規定，就起訴之犯罪事實，變更檢察官所引應適用之法條為水土
    保持法第三十三條第三項前段之罪。被告與乙○○二人就上開犯行，有犯意聯絡
    及行為分擔，應論以刑法第二十八條之共同正犯。
三、原審予以論罪科刑，固非無見，惟原判決認被告尚成立山坡地保育利用條例第三
    十五條第三項之罪（被告不成立該罪，詳如後述），容有未洽，被告提起上訴，
    仍執陳詞，否認犯罪，固無可採，惟原判決關於被告甲○○部分既有可議，應予
    撤銷改判。查本件被告所開挖如附圖Ｄ、Ｆ、Ｈ部分所示山坡地之總面積為一千
    三百六十二平方公尺，有台北縣新店地政事務所土地複丈成果圖附卷可稽，僅占
    檢察官所起訴被告開挖土地總面積三千九百九十三平方公尺約三分之一弱，且上
    開犯行，核係水土保持法第三十三條第三項前段之罪，而非檢察官起訴所引用水
    土保持法第三十二條第一項、山坡地保育利用條例第三十四條第一項、森林法第
    五十一條第一項等罪質較重之罪名（詳如後述），檢察官據之求處被告甲○○有
    期徒刑二年，自嫌過重。復查被告甲○○於開發系爭土地前曾向政府機關提出申
    請一節，前已敘明，其未待主管機關核可即率而僱用乙○○開挖系爭土地，雖非
    適法，惟其既曾向政府機關提出書面申請，其自始並無隱瞞將開發系爭土地而規
    避主管機關監督之惡劣動機，應堪認定；另審酌被告甲○○係原住民，從上開其
    欲開發農地，卻未能向正確之政府機關提出申請之情形觀之，堪認智識程度不高
    ，及被告犯罪之動機、目的、手段、品行、所生危害及犯罪後之態度等一切情狀
    ，判處有期徒刑壹年。扣案挖土機一部，係共犯乙○○所有供上開犯罪所用之物
    ，業據其供承在卷，併宣告沒收。
四、公訴意旨另以：被告甲○○係坐落台北縣烏來鄉○○段四二八地號土地之地上權
    人，明知該地號土地如附圖Ｃ、Ｉ、Ｊ部分及鄰接之同地段四二九（如附圖Ｅ、
    Ｇ、Ｋ、Ｌ）、四三０（如附圖Ｍ）、四七五（如附圖Ｂ）地號土地部分，均係
    國有林地，並業經台灣省政府報請行政院核定公告列屬山坡地保育利用條例所稱
    之山坡地，不得擅自墾殖、砍伐竹木或破壞地形，竟牟圖不法利益，未經主管機
    關同意，即自八十七年九月間起，擅自墾伐前開地號中如附圖Ｂ、Ｃ、Ｅ、Ｇ、
    Ｉ、Ｊ、Ｋ、Ｌ、Ｍ部分所示土地上原植之柳杉，並自同年十月九日起，與知情
    之乙○○基於共同之犯意聯絡，僱用乙○○於前開土地私闢道路並開挖整地，致
    生水土流失，部分墾區已出現裂痕，有崩塌至坡下產業倒路而危害公眾之虞，因
    認被告違反山坡地保育利用條例第十條規定涉有水土保持法第三十二條第一項、
    山坡地保育利用條例第三十四條第一項及森林法第五十一條第一項之罪嫌云云。
(一)、按犯罪事實應依證據認定之，無證據不得推定其犯罪事實，刑事訴訟法第一百五
    十四條定有明文。又認定不利於被告之事實，須依積極證據，茍積極證據不足為
    不利於被告事實之認定時，即應為有利於被告之認定，更不必有何有利之證據，
    最高法院著有三十年上字第八一六號判例可資參照。
(二)、按山坡地保育利用條例第十條係規定，在公有或他人山坡地內，不得擅自墾殖、
    占用或從事前條第一款至第九款之開發、經營或使用。第三十四條第一項規定，
    違反第十條規定者，處六月以上五年以下有期徒刑，得併科新台幣六十萬元以下
    罰金。水土保持法第三十二條第一項前段則規定，在公有或私人山坡地或國、公
    有林區或他人私有林區內未經同意擅自墾殖、占用或從事第八條第一項第二款至
    第五款之開發、經營或使用，致生水土流失或毀損水土保持之處理與維護設施者
    ，處六個月以上五年以下有期徒刑，得併科新台幣六十萬元以下罰金；森林法第
    五十一條規定，於他人森林或林地內，擅自墾殖或占用者，處六月以上五年以下
    有期徒刑，得併科新台幣六十萬元以下罰金。均係以未經同意在公有或他人之山
    坡地擅自墾殖，為犯罪構成要件，此觀法條之規定自明。又山坡地保育利用條例
    於八十七年一月七日修正，修正前之第三十條固規定，於山坡地開發建築、興建
    水庫、道路、探礦、採礦、採取或堆積土、石、經營遊憩用地、設置墳墓、處理
    垃圾等之廢棄物及其他開挖整地者，應先擬具水土保持計畫，送請各該目的事業
    主管機關會同主管機關核定並監督實施；其計畫內容，審核程序及實施之檢查，
    由各該目的事業主管機關定之。但八十七年一月七日修正時，將第三十條條文廢
    除，且遍查修正後山坡地保育利用條例全文，並無於山坡地開發建築整地前，應
    先擬具水土保持計畫，送請各該目的事業主管機關會同主管機關核定並監督實施
    之規定，從而修正後之第三十五條第三項雖規定有同法條第一項第一款之前形（
    依法應擬具水土保持計畫而未擬具）致生水土流失應負刑責之規定，即無再適用
    之餘地，此或係立法之疏漏，惟依據罪刑法定主義，即不能科被告以山坡地保育
    利用條例第三十五條第三項前段之罪。
(三)、又訊據被告甲○○堅決否認此部份犯行，辯稱：並未墾植如附圖Ｂ、Ｃ部分所示
    土地，僅係處理之前被颱風吹倒之枯樹，該部分土地上柳杉木本來就生長得很稀
    疏，如附圖Ｉ、Ｊ、Ｋ、Ｌ、Ｍ部分所示土地係既成道路，乙○○駕駛挖土機從
    產業道路循既成泥土通道至如附圖Ｌ部分所示土地之開口，再循既有之路基進入
    系爭土地，僅將通道上雜草及矮小竹木撥開而已等語。經查，原審先後傳喚證人
    黃水源及證人即實際至現場測量製作上開台北縣新店地政事務所土地複丈成果圖
    之台北縣新店地政事務所技佐呂正德到庭，二人均證述：如附圖Ｂ、Ｃ部分所示
    土地尚未開挖等語（見原審卷第六十一頁至六十三頁、第七十八頁）。而如附圖
    Ｂ、Ｃ部分土地上植被覆蓋情形良好，並有零星柳杉木生長等情，並經原審履勘
    系爭土地無訛，有相關照片五張附卷可稽，參諸系爭土地上所遺留樹木殘骸之數
    量尚非眾多，有上開各照片在卷足憑，被告辯稱，渠等並未墾植如附圖Ｂ、Ｃ部
    分所示土地，僅係處理之前被颱風吹倒之枯樹，該部分土地上柳杉木本來即較稀
    少等情，應堪採信。又前述之犯罪構成要件所謂未經同意擅自墾殖（植）或設置
    工作物，係指行為人無正當權源，而擅自將他人土地供作農用，或在其上設置工
    作物之行為而言。經查，如附圖Ｉ、Ｊ、Ｋ、Ｌ、Ｍ部分所示泥土道路很久以前
    即有路基存在，以供載運竹木的木馬通過等情，業據該泥土道路中如附圖Ｍ部分
    所示土地所坐落台北縣烏來鄉○○段第四三０地號土地之地上權人陳相在於原審
    結證屬實（見原審卷第一一五頁），而第四二八地號土地Ａ部分依據測量後之附
    圖所載，原即係道路（見附圖），檢察官亦未對該部分起訴，亦足見系爭土地原
    即有一泥土道路自柏油產業道路連接至如附圖Ｌ部分所示土地，系爭土地僅能循
    此通道連接山下產業道路。附圖Ｌ及Ｍ部分所示土地坡度甚大等情，亦據原審履
    勘現場屬實，衡情如附圖Ｉ、Ｊ、Ｋ、Ｌ、Ｍ部分所示土地若非原即有路基存在
    ，如附圖Ｌ、Ｍ部分所示土地既無地勢平坦易行之優點，乙○○循既有泥土通道
    到達附圖Ｌ部分開口時，當無不直接沿直線開挖道路至系爭土地，反而捨近求遠
    ，迂迴沿如附圖Ｉ、Ｊ、Ｋ、Ｌ、Ｍ部分所示土地開挖之理，參以如附圖Ｉ、Ｊ
    、Ｋ、Ｌ、Ｍ所示通道之周圍雖有傾倒之竹類植物殘骸，卻未見有大型樹木殘骸
    散置之情形，並經原審履勘現場無訛，攝有照片六張在卷足據，且依據測量後之
    附圖所載，附圖之Ａ、Ｉ、Ｊ、Ｋ（在四二九地號內）、Ｌ（在四二九地號內）
    、Ｍ（在四三０地號內）均為道（見附圖），被告所辯如附圖Ｉ、Ｊ、Ｋ、Ｌ、
    Ｍ部分所示土地原即有路基存在，渠等僅係剷除雜草及矮小竹木等語，自堪採信
    。則如附圖Ｉ、Ｊ、Ｋ、Ｌ、Ｍ部分所示土地既然原本即供作道路使用，又係連
    接被告甲○○為地上權人之台北縣烏來鄉○○段第四二八地號土地與產業道路之
    唯一通道，其中如附圖Ｉ部分所示土地且坐落上開四二八地號土地，被告甲○○
    僱用乙○○開挖系爭土地，為方便挖土機通過如附圖Ｉ、Ｊ、Ｋ、Ｌ、Ｍ部分所
    示泥土道路，將其上雜草及矮小竹木剷除，自無何擅將該部分土地供作農用或設
    置工作物之行為，而與山坡地保育利用條例第三十四條第一項及森林法第五十一
    條第一項二罪之構成要件有間。復查，如附圖Ｉ、Ｊ、Ｋ、Ｌ、Ｍ部分所示泥土
    道路之寬度僅約二公尺，道路周圍遍布樹木、竹木及其他植物，附近並無任何水
    土保持之處理與維護設施等情，業據原審到場履勘屬實，並有照片六張附卷可稽
    （見原審卷第一四四頁至一五七頁），核諸此部份土地係迂迴於植被生長情形良
    好區域內之狹長通道，附近本即並無水土保持之處理與維護設施，其上植被雖遭
    剷除，亦應無水土流失或毀損水土保持之處理與維護設施情形發生，是被告剷除
    如附圖Ｉ、Ｊ、Ｋ、Ｌ、Ｍ部分所示土地上植被之行為，自亦與水土保持法第三
    十二條第一項之構成要件有間。再四二九地號如附圖之Ｅ、Ｇ部分，被告並無犯
    罪故意，前已敘明，此外，復查無其他積極證據足認被告確有此部份犯行，不能
    證明被告此部分之犯罪，惟公訴人認此部份，與前揭經判決有罪之犯罪事實間，
    有想像競合犯之裁判上一罪關係，故不另為無罪之諭知，併此敘明。
據上論斷，應依刑事訴訟法第三百六十九條第一項前段、第三百六十四條、第二百九
十九條第一項前段、第三百條，水土保持法第三十三條第三項前段，刑法第十一條前
段、第二十八條、第三十八條第一項第二款，判決如主文。
本案經檢察官沈明彥到庭執行職務
中     華     民     國    八十九   年       四       月      十一      日
                             臺灣高等法院刑事第二十二庭
                                 審判長法  官  許  正  順
                                     法  官  胡  方  新
                                       法  官  林  明  俊
右正本證明與原本無異。
如不服本判決應於收受送達後十日內向本院提出上訴書狀，其未敘述上訴之理由者並
得於提起上訴後十日內向本院補提理由書（均須按他造當事人之人數附繕本）。
                                       書記官  蕭  進  忠
中     華     民     國    八十九   年       四       月      十七      日
附錄：本案論罪科刑法條全文
水土保持法第三十三條第一項
有下列情形之一者，處新台幣六萬元以上三十萬元以下罰鍰：
一、違反第八條第一項規定未依水土保持技術規範實施水土保持之處理與維護，或違
    反第二十二條第一項，未在規定期限內改正或實施仍不合水土保持技術規範者。
二、違反第十二條至第十四條規定之一，未先擬具水土保持計畫或未依核定計畫實施
    水土保持之處理與維護者，或違反第二十三條規定，未在規定期限內改正或實施
    仍不合水土保持技術規範者。
前項各款情形之一，經繼續限期改正而不改正者或實施仍不合水土保持技術規範者
  ，按次分別處罰，至改正為止，並令其停工，得沒入其設施及所使用之機具，強制
 拆除及清除其工作物，所需費用，由經營人、使用人或所有人負擔。
第一項第二款情形，致生水土流失或毀損水土保持之處理與維護設施者，處六月以
  上五年以下有期徒刑，得併科新台幣六十萬元以下罰金；因而致人於死者，處三年
  以上十年以下有期徒刑，得併科新台幣八十萬元以下罰金；致重傷者，處一年以上
  七年以下有期徒刑，得併科新台幣六十萬元以下罰金。


司法院資訊處製作；財團法人民間司法改革基金會備份。
